【裁判字號】    99,交聲,656
【裁判日期】    990720
【裁判案由】    聲明異議
【裁判全文】
臺灣臺南地方法院交通事件裁定         99年度交聲字第651號
原處分機關  交通部公路總局嘉義區監理所麻豆監理站
異議人即
受處分人    甲○○
上列異議人即受處分人因違反道路交通管理處罰條例案件，對於
交通部公路總局嘉義區監理所麻豆監理站民國99年5月31日所為
之下列裁決處分【處分案號：麻監裁罰字第裁75-ZBP036420號
（即本院99年度交聲字第651號）、麻監裁罰字第裁75-ZBP035
886號（即本院99年度交聲字第652號）、麻監裁罰字第裁75-Z
DR018287號（即本院99年度交聲字第655號）、麻監裁罰字第
裁75-ZDR018654號（即本院99年度交聲字第656號）、麻監裁
罰字第裁75-ZDP018440號（即本院99年度交聲字第660號）】聲
明異議，本院裁定如下：
    主    文
原處分均撤銷。
甲○○均不罰。
    理    由
一、原處分意旨略以：異議人即受處分人甲○○（下稱異議人）
    駕駛車牌號碼6S-3310號自用小客車（下稱系爭車輛），分
    別於民國98年3月12日21時42分、98年3月3日12時30分
    、98年2月9日14時46分、98年3月3日13時5分許，行經
    楊梅收費站南下第8車道、新市收費站北上第7車道、
    新市收費站南下第8車道、斗南收費站北上第7車道時，因
    行駛高速公路，於駛進收費站繳費時，未依標誌指示過站繳
    費（未申裝戶行駛電子收費車道），經通知補繳，未於繳費
    期限98年4月25日、98年4月25日、98年3月25日、9
    8年4月25日內補繳；於98年3月12日21時42分許，行經
    楊梅收費站南下第8車道時，因行駛高速公路，於駛進收費
    站繳費時，未依標誌指示過站繳費（未申裝戶行駛電子收費
    車道），分別經內政部警政署國道公路警察局第二警察隊
    楊梅分隊、第二警察隊楊梅分隊、第四警察隊新市分隊
    、第四警察隊新市分隊、第四警察隊斗南分隊警員逕行
    製單舉發，嗣經原處分機關即交通部公路總局嘉義區監理所
    麻豆監理站（下稱原處分機關）以其違規事證明確，分別依
    道路交通管理處罰條例第27條第1項、第33條第3項、
    第27條第1項、第27條第1項、第27條第1項及違反道路
    交通管理事件統一裁罰基準表之規定，分別裁處異議人罰鍰
    新臺幣（下同）4,50 0元、900元、4,500元、4,50
    0元、4,500元等語。
二、本件異議意旨略以：異議人所有之系爭車輛（香檳色）於96
    年6月間因已不堪修復，且無力繳納罰款，遂將該車委由第
    三人梁拱祥經營之立祥汽車保養廠代為處理報廢車輛及回收
    事宜，孰料期間該保養廠因故遺失車牌及車內車籍資料，爾
    後異議人陸續接獲其他車輛盜用車牌之交通違規事件，為此
    聲明異議，請求撤銷原處分等語。
三、按汽車行駛於應繳費之公路、橋樑、隧道或輪渡，不依規定
    繳費者，處汽車所有人或駕駛人3,000元以上6,000元以下罰
    鍰，並追繳欠費，道路交通管理處罰條例第27條第1項定有
    明文。次按汽車行駛高速公路，於駛進收費站前，應依標誌
    指示預為減速慢行，並依規定標誌、標線、號誌指示或交通
    勤務警察指揮順序行駛過站繳費；汽車行駛於高速公路，除
    道路交通管理處罰條例第33條第1項、第2項外，有其他違反
    管制規定之行為，處駕駛人600元以上1,200元以下罰鍰，高
    速公路及快速公路交通管制規則第23條、道路交通管理處罰
    條例第33條第3項亦分別定有明文。又按行為人有本條例之
    情形者，應填製舉發違反道路交通管理事件通知單（以下簡
    稱通知單），並於被通知人欄予以勾記，其通知聯依下列規
    定辦理：四、逕行舉發者，應按已查明之資料填註車牌號碼
    、車輛種類、車主姓名及地址，並於通知單上方空白處加註
    逕行舉發之文字後，由舉發機關送達被通知人，違反道路交
    通管理事件統一裁罰基準及處理細則第11條第1項第4款亦定
    有明文。據此，因違反道路交通管理處罰條例之行為而遭逕
    行舉發時，僅有車主或汽車駕駛人始可能為處罰之對象。亦
    即，異議人倘非系爭車輛之所有人或駕駛人，即不得以上開
    規定予以裁罰。而上開所指之「汽車所有人」，並非專指車
    籍資料上所登記之車主，而係指該車輛於違規當時之真正所
    有權人，蓋車籍資料僅係監理機關對於車輛管理之行政登記
    事項，車籍資料上之車主名稱登記，雖可據以作為該車所有
    人之判斷依據，然該車籍資料所登記之車主，並非當然即為
    民法上之真正所有權人，實際上仍應依照民法上動產所有權
    歸屬之相關規定加以判斷，而非絕對以車籍資料上登記之車
    主，為認定車輛所有權人之唯一標準。
四、經查：
  (一)系爭車輛係登記為異議人所有，於上揭時地分別經人駕駛行
    經高速公路，於駛進上開收費站繳費時，有未依標誌指示過
    站繳費（未申裝戶行駛電子收費車道）之違規行為，其中復經通知補繳後，未於上開期限內補繳，經內政部警
    政署國道公路警察局第二警察隊楊梅分隊、第二警察隊
    楊梅分隊、第四警察隊新市分隊、第四警察隊新市分隊
    、第四警察隊斗南分隊警員逕行製單舉發，嗣經原處分機
    關依法裁罰如上等情，有該車之車籍查詢單、內政部警政署
    國道公路警察局98年5月25日公警局交字第ZBP036420號、
    98年5月22日公警局交字第ZBP035886號、98年5月25日
    公警局交字第ZDR018 287號、98年6月22日公警局交字第
    ZDR018654號、98年5月25日公警局交字第ZDP018440號舉
    發違反道路交通管理事件通知單各1份、及原處分機關99年5
    月31日麻監裁罰字第裁75-ZBP036420號、麻監裁罰字第
    裁75-ZBP035886號、麻監裁罰字第裁75-ZDR018287號、
    麻監裁罰字第裁75-ZDR 018654號、麻監裁罰字第裁75-ZD
    P018440號處分書各1紙在卷可稽。
  (二)次查，異議人主張已將系爭車輛轉售立祥汽車保養廠乙節，
    業據其提出報廢汽車引擎買賣契約書1紙為證，嗣經本院於
    另案中函請臺南縣警察局善化分局派員查訪之結果，該保養
    廠負責人梁拱祥於警詢中稱：伊為立祥汽車保養廠之負責人
    ，該保養廠並無營業登記證，伊確有於96年10月1日在臺南
    縣安定鄉大同村14鄰牛肉寮65-30號所經營之立祥汽車修車
    廠內，向異議人收購其所有車號0422-NU號之自小客車無誤
    ，同日，異議人尚有提供另一部車號6S-3310號的自小客車
    一同讓伊收購等語，有梁拱祥之調查筆錄1份在卷可佐；又
    證人即立祥汽車廠負責人梁拱祥於99年6月24日本院另案（
    即99年度交聲字第653、657、662、664、667號）調查時亦
    到庭結證稱：異議人原本車子報廢時有欠稅金，伊沒有幫異
    議人申請環保署那筆獎金，伊先幫異議人報廢，就只有車子
    部分秤重多少錢就拿給異議人，車牌就保留下來放在公司裡
    面等語，有該日訊問筆錄附卷可稽。經核上開調查結果與異
    議人所辯大致相符，足認異議人確於96年10月間已將系爭車
    輛轉售予第三人梁拱祥，前開所列違規當時異議人已非系爭
    車輛之所有人，且又無其他積極證據足資證明異議人有駕駛
    系爭車輛，分別於前揭時、地，有上開違規行為，是難認異
    議人為前開違規事件中該車輛之所有人及實際駕駛人。
  (三)綜上所述，本件依調查所得之證據，尚不足以證明前開違規
    行為時，異議人為系爭車輛之所有人，或係實際駕駛人，則
    原處分機關未予詳查，遽對異議人為上開裁罰，於法即有未
    合，自應由本院裁定將原處分均撤銷，並均另為異議人不罰
    之諭知，以資適法。
五、據上論斷，應依道路交通管理處罰條例第87條第2項，道路
    交通案件處理辦法第20條前段，裁定如主文。
中    華    民    國    99    年    7     月    20    日
                      交通法庭  法  官  張家瑛
以上正本證明與原本無異。
如不服本裁定，應於收受送達後5日內向本院提出抗告狀。（應
附繕本）
                                書記官  李淑惠
中    華    民    國    99    年    7     月    22    日

司法院資訊處製作；財團法人民間司法改革基金會備份。
